臺灣高等法院臺中分院刑事判決　　　　　　　　　九十二年度上易字第二一二七號
　　上　訴　人
　　即　被　告　戊○○
　　選任辯護人　邢俊文
右上訴人，因被告傷害案件，不服臺灣苗栗地方法院九十一年易字第三七八號，中華
民國九十二年七月二十五日第一審判決（起訴案號：臺灣苗栗地方法院檢察署九十一
年度偵字第五三三號、第九七六號）提起上訴，本院判決如左：
　　主      文
上訴駁回。
    事 　　 實
一、戊○○前因土地通行問題，與乙○○素有嫌隙，且於民國（下同）九十年四月二
    十八日，復因土地通行問題，與乙○○發生激烈爭執，戊○○竟與壬○○（經原
    審判決有期徒刑十月，未據上訴，業已確定）及其他二名真實姓名年籍不詳成年
    男子，共同基於傷害及無故侵入他人建築物之犯意聯絡，於九十年五月二十六日
    晚上十時許，由壬○○及該二名不詳姓名成年男子，各持扁長之角鐵（起訴書誤
    載為長刀）各一支，共同前往乙○○所經營位於苗栗縣公館鄉福星村八鄰二五三
號「渤海參藥行」，於抵達上址後，壬○○與上開真實姓名年籍不詳二名男子，
    即分持前開角鐵無故侵入乙○○經營之「渤海參藥行」建築物內，揮砍乙○○，
    乙○○雖極力反抗，仍因不敵而受有胸部裂傷、右腰部裂傷、左尺骨開放性骨折
    併裂傷、左手擦傷及左背部擦傷、瘀血腫等傷害。壬○○與上開二名男子於砍傷
    乙○○後，旋即奪門而出，適乙○○之兒子甲○○，至渤海參藥行，欲接乙○○
    返回其位於苗栗縣公館鄉中義村十一鄰中義二五六號住處時，雙方因而在「渤海
    參藥行」門口相遇，壬○○即搭乘戊○○所騎乘停放在省道台六線鵝家莊前面，
    準備接應車號ＩＨＹ─七一二號黑色重機車離去，另二名同夥則各自逃離。
二、案經乙○○訴由苗栗縣警察局苗栗分局，報請臺灣苗栗地方法院檢察署檢察官偵
    查起訴。
　　理      由
一、訊據上訴人即被告（下稱被告）戊○○，固坦承有與告訴人乙○○，因土地通行
    問題相處不睦，及於九十年四月二十八日間因土地通行問題，與告訴人發生爭執
    之情事，惟矢口否認有上開共同傷害犯行，並先後辯稱：案發當時伊正在家中與
    辛○○、庚○○討論伊父親吳添水之後事處理事宜，不可能外出共同犯案云云。
    惟查：
(一)被告戊○○與告訴人乙○○曾因土地通行問題涉訟，另有多次口角並爭執之事實
    ，業據告訴人於偵審中指訴甚詳，復為被告戊○○所供認不諱，並有台灣高等法
    院台中分院檢察署九十年度議字第六八七號處分書影本一份在卷可參，是告訴人
    指述被告戊○○平日與其相處不睦乙節，洵屬有據。又同案被告壬○○確曾於右
    揭時地，夥同上開二名男子分持角鐵，至告訴人經營之渤海參藥行砍傷告訴人，
    並於砍傷告訴人後，壬○○即搭乘被告戊○○所騎乘停放在省道台六線鵝家莊前
    面，準備接應之車號ＩＨＹ─七一二號黑色重機車離去之犯罪事實，業據告訴人
    於警訊時、偵查中、原審及本院審理時指述歷歷，茲依告訴人於原理時證述：「
    壬○○及另二位不詳姓名之男子一起進來我家，就直接拿刀砍我，他們還把我家
    紗門弄壞了」、「是砍我的人衝出去，我也跟著衝出去，但他們在門口時，我兒
    子剛好進來看到」、「我的意思是說砍完後，要衝出去時，在門口剛好被我兒子
    看到的」等語（參見原審九十一年七月五日訊問筆錄）、「他們是用跑的，我聽
    到壬○○說：走，他們就走了」、「一進去在店面就砍我，我一直退，通道只有
    一小段，不是全部進去通道才砍我」、「（你說你兒子回來時，他們正好跑出去
    ，是嗎？）他剛到門口前面」、「我跑出去時，看到他們往苗栗方向跑」、「我
    只出去看見他們過馬路到對面，讓戊○○載走」等語（參見原審九十一年七月十
    九日訊問筆錄），核與證人即告訴人兒子甲○○於原審證述：「（九十年五月二
    十六日晚上十時，你看到什麼東西？）我當天去公館街上買點心給我父親，回來
    時看到壬○○及另二人從門口衝出來」、「我看到壬○○過馬路後，往公館方向
    跑，也就是鵝家莊那邊，另二名男子往苗栗方向跑」、「（你之前說有看到戊○○是嗎？如何看到？）是，看到壬○○跑到對面時，他在對面騎機車上等壬○○
    ，後來是戊○○載壬○○走」（參見原審九十一年七月十九日訊問筆錄）等情，
    大致相符，經核上情與其等二人於本院證稱情節，亦屬一致（參見本院卷七一至
    七五頁），且被告戊○○所騎乘之車號ＩＨＹ─七一二機車，確屬黑藍色重機車
    乙節，亦有該機車之車籍作業系統查詢認可資料一紙附卷可稽，堪認告訴人上揭
    指訴，尚非無憑，否則以同案被告壬○○與告訴人間並未熟識，且無恩怨，若非
    被告戊○○與同案被告壬○○等人間，有共同傷害告訴人之犯意聯絡，同案被告
    壬○○實無必要夥同他人分持角鐵砍傷告訴人，又被告戊○○豈會無故騎乘上揭
    機車，在案發現場外面等候同案被告壬○○，且於同案被告壬○○砍傷告訴人後
    ，即迅速將壬○○載走？足認被告戊○○與同案被告壬○○等人，對於右揭犯行
    具有犯意聯絡及行為分擔，極為顯明。
(二)倘依告訴人警詢、偵訊筆錄記載，告訴人係遭同案被告壬○○等人持「刀子」所
    砍傷，惟依告訴人驗傷診斷書上所載，係「鈍器」所傷，是告訴人於警訊、偵訊
    之上揭指述，與事實顯然不符，則告訴人之上開被害指訴是否真實，即有疑義。
    就此告訴人於原審時供述：其對兇器並非專門鑑定之人，其在警訊說兇器為「類
    似開山刀」，是因所看到之兇器為扁扁、長長之鐵器，所以才說是「類似開山刀
    」，而偵查中說是刀子，是因檢察官問是不是刀，其即順著檢察官的語意說是刀
    云云。茲查，證人即案發當日到現場處理之警員癸○○，於原審時到庭證稱：「
    （乙○○有無說加害人拿何東西打他？）他說角鐵類的東西」、「（告訴人乙○○有無提及加害人有拿刀子？）沒有」、「（為何樊國南警員製作的警訊筆錄會
    寫，乙○○陳述被告拿開山刀？）我不太清楚，我在現場時告訴人有用客家話說
    兇嫌拿類似角鐵東西打傷他，可能樊國南聽不懂客家話，溝通不良」、「（角鐵
    是何東西？）我在現場聽乙○○說被角鐵的東西打到的，而角鐵就是角鋼，我有
    確定乙○○說是角鐵的東西，而不是開山刀之類的東西」、「（你與樊國南警員
    一起到現場處理的是嗎？）是」等語（參見原審九十一年十一月八日訊問筆錄）
    ，堪認告訴人於警訊中並未指述其是被刀子所砍傷。又證人即警員樊國南於原審
    時證稱：「（甲○○有無說拿如何的兇器？）我先是問他父親乙○○兇器為何，
    他父親說是刀子，所以甲○○也是說刀子」云云（參見原審九十一年十月十一日
    訊問筆錄），亦難認該證人有確信被害人係遭「刀子」所砍傷。再者，告訴人於
    原審中證述：「（在偵訊中檢察官問你，你回答說：三個人各拿一支刀，是嗎？
    ）檢察官問我，他們是不是拿刀子，我回答好像是」、「你那時說是刀，是不是
    ？）我從頭到尾都沒有說是刀，是檢察官問我是不是刀，寫狀紙時，律師誤會我
    的意思寫成一把長刀」、「（換句話說，檢察官問你是不是刀時，你才說是刀，
    不是你主動說是刀；還是檢察官問是不是刀時，你都沒有說？）我是順著檢察官
    的意思說是刀，因砍在我身上的是刀痕，所以才以為開山刀」、「我看到扁扁、
    長長的鐵器，所以我說是類似開山刀」等語（參見原審九十一年七月十九日訊問
    筆錄），證人即開具告訴人驗傷診斷書之衛生署苗栗醫院醫師廖文宏於原審證述
    ：「依告訴人所受傷害左尺骨部分是粉碎性複雜性骨折，不是單純的骨折，所以
    是鈍器，其他部分所受傷害是否是刮到、擦傷或跌倒都有可能」、「腰部（背、
    腎部）的瘀血傷一定是鈍器造成的」、「（依你的專業，請說明鈍器的範圍？）
    棍棒、鐵棒、隨手可得的椅子、石頭等」、「（刀子是否屬於鈍器？）不是，是
    利器」、「（刀子的傷是屬於什麼傷？）裂傷或撕裂傷」、「（急診處分明細中
    你有用英文註記： HIT BY SOMEONE USING IRON，「ＩＲＯＮ」是否為鐵器？）
    是，我是根據告訴人的主訴所記載」、「（為何中文病歷表的主訴欄沒有記載？
    ）因乙○○送醫後，第一關是護士在檢驗傷口，護士問他是何原因致傷，他說被
    人打傷，後來乙○○送到我這邊就診，我問他，他說被人用某些鐵器打傷，我是
    根據乙○○所說的，記載主訴」等語（參見原審九十一年八月三十日訊問筆錄）
    ，則告訴人於原審時指述：其在警訊中說兇器為「類似開山刀」，是因所看到之
    兇器為扁扁、長長之鐵器，所以才說兇器為「類似開山刀」，偵查中說是刀子，
    是因檢察官問是不是刀，其即順著檢察官語意說是刀等語，揆諸前揭說明，自堪
    採信，是本件尚難遽此即認告訴人之指述不一，從而，同案被告壬○○等人係持
    「角鐵」之鈍器砍傷告訴人乙節，應堪認定。
(三)  證人劉肇田、劉國仁、劉廷枝、陳世明、劉基財、馮煥松，雖於警訊、偵查中
    證述：被告壬○○於案發當日晚上在劉肇田家中烤肉云云，證人辛○○、庚○○
    於偵查中證稱：於案發當日晚上在被告戊○○家中，與被告戊○○討論伊父親吳
    添水之後事處理事宜云云。惟查：
　1.上揭證人於偵查中之證言，固可證明同案被告壬○○於案發當晚曾至劉肇田家中
    烤肉，惟尚不能證明同案被告壬○○當晚係始終在劉肇田住處，此徵諸證人劉肇
    田於原審中證述：「（被告壬○○問：九十年五月二十六日晚上七點，我人在何
    處？）在我家烤肉」、「（被告壬○○問：我何時離開）我沒有印象，烤肉結束
    的時間是在晚上十一、十二時左右」等情自明（參見原審九十一年十一月二十九
    日訊問筆錄）。證人劉肇田另證述：從伊住處（即烤肉地點）到渤海參藥行走路
    半個小時，騎機車七、八分鐘，頂多十分鐘，伊不清楚壬○○是否全程在場等語
    在卷（參見前揭同日訊問筆錄），則同案被告壬○○於烤肉期間，離開劉肇田之
    住處，至渤海參藥行砍傷告訴人，客觀上尚非有何障礙存在，是證人劉肇田等人
    上揭證言，尚難遽採為同案被告壬○○於案發時不在場之有利證據。
　2.證人辛○○、庚○○於偵查中雖證述九十年五月二十六日晚上在被告戊○○家談
    伊父親吳添水之後事云云，然被告戊○○父親吳添水，係於九十年五月二十八日
    過世，業據被告戊○○供承在卷，細究該二位證人於偵查中證述：「（如何確定
    是五月二十六日？）因為吳添水在五月二十八日過世，我們是在前約二、三天之
    晚上到他家去」等語（參見五三三號偵查卷八九、九十頁），其等證言充其量僅
    可證明證人辛○○庚○○曾於吳添水五月二十八日過世前之二、三天（即二十六
    日或二十五日），在被告戊○○家中與伊討論吳添水之後事事宜，是該二位證人
    之上揭證言，並未具體證明其等係九十年五月二十六日（原判決誤載為二十八日
    ）晚上自始至終在被告戊○○家中，本件尚難依二位證人之上揭證言，遽認被告
    戊○○於案發當時亦不在兇殺現場或附近，是被告上揭辯解云云，自難採信。
(四)本件經告訴人及其子甲○○，與該案被告二人同意，於原審時經送請法務部調查
    局測謊鑑定結果顯示：「一、戊○○稱：案發時未騎車載走壬○○。上述問題經
    測試呈情緒波動反應，研判有說謊。二、乙○○稱：(一)壬○○曾持器械毆打渠
    。(二)案發時戊○○有載走壬○○。上述問題經測試無情緒波動反應，研判未說
    謊。三、甲○○經測試未獲有效圖形反應，無法研判未說謊。四、壬○○未依期
    前來本局接受測謊」等情，有法務部調查局鑑定通知書在卷可參，按目前測謊鑑
    定技術，依據西方John E.Reid與FredE.Inbau二人所著 Truth and Deception：
    The polygraph（Lie-Detector）Technigue一書中指出，在訓練有素的測謊人員
    運用測謊技術下所得之指示非常準確，已知之錯誤不到百分之一，其他學者研究
　　對測謊結果與準確度（ Examination Result and Accuracy），亦有相同結論，
    而美國十一個聯邦巡迴區（ Feder al Circuits），已有九個聯邦巡迴區中的地
    方法院（District  Courts），承認測謊結果（以上參見鑑識實務彙編，中央警
    官學校印行，第三九四頁至第四二六頁，關於測謊，為刑事訴訟法第一百九十七
　　條至第二百十條所規定之鑑定之一種，測謊鑑定與刑事訴訟程序中之其他科學鑑
    定如精神鑑定、呼氣鑑定不同，需由專業人員在特定環境下進行，美國之部分法
    院採用測謊鑑定之前提亦係如此，參見 APolygrahp Handbook for Attorneys，
    Stanley Abrams，Lexington Books，第一二一頁至第一三九頁；及 The Polygr
　　aph In Court，Robert J. Ferguson，JR，AARC，CharLes C Thomas Publisher
    ，第五二頁至第八四頁），而在我國「測謊鑑定，係依一般人在說謊時，會產生
    遲緩、緊張、不安等心理波動現象，乃以科學方法，由鑑定人利用測謊儀器，將
    受測者之情緒波動反應情形加以紀錄，用以判別受測者之供述是否真實。故測謊
    鑑定，倘鑑定人具備專業之知識技能，復事先獲得受測者之同意，所測試之問題
    及其方法又具專業可靠性時，該測謊結果，如就否認犯罪有不實之情緒波動反應
　　，雖不能採為有罪判決之唯一依據，但非無證據能力，仍得供裁判之佐證，至其
    證明力如何，事實審法院自得依職權自由判斷」之見解（參照最高法院八十九年
    度台上字第二○一○號刑事判決意旨），此亦為實務所肯認，則法務部調查局所
    為之鑑定程序，既屬專業鑑定機關，且循正確之測謊鑑定作業程序，其所得測謊
    鑑定結果之精確度，自屬可信，且具有相當之證據能力，益見告訴人就其指訴之
    重點：即同案被告壬○○曾持器械毆打告訴人，案發後係由被告戊○○騎車載走
    同案被告壬○○二事，堪認確與事實相符，自足以採為不利被告之認定。
(五)被告於本院聲請傳喚證人乙○○、甲○○、辛○○、庚○○、丁○○、壬○○六
    人，檢察官亦聲請傳喚證人乙○○、甲○○、癸○○、丙○○○、己○○五人，
    經檢察官及被告選任辯護人交互詰問後，分別證稱在卷（參見本院卷七一至八一
    頁），茲證人乙○○、甲○○所證情節，核與先前於偵審中所證，大致相符，已
    如上述，而證人辛○○、庚○○二人，固證稱案發日，其等在被告住處談論被告
    父親後事等情節在卷，然對照其等偵查中所證，可見該等所證，充其量僅能證明
    其等當日有前去被告住處之情事，尚難推論被告當晚未離開住處之情節，又證人
    丁○○係被告之胞兄，伊所證云云，核係迴護被告之詞，難以採信，至證人壬○○經本院合法傳喚，未出庭作證，但其係同案共犯，於偵審中否認犯罪，且未據
    提起上訴，則其係共犯情節，已堪認定，無待其再出庭作證之必要。再者，證人
    丙○○○係告訴人乙○○之配偶，當時亦未在渤海參藥行店內，則其所證：有看
    見被告由公館鄉中義村住處騎機車外出乙節，縱難採信，依上所述，亦難為被告
    未犯案之有利認定。又證人即警員癸○○所證，核與先前所證，不生衝突，證人
    己○○所證，核與案情並無直接關連，是上開證言，均難為被告有利之認定。又
    醫院何時對吳添水家屬發病危通知，雖未據該院於本院審理前覆函（參見本院卷
    九三頁覆函，該院係五月廿七日通知），惟該事項係檢察官聲請調查證據，依上
    各情，已堪認定被告確有上開共同犯行，自無礙案情之認定，附此載明。此外，
    復有告訴人受傷照片六幀、現場照片十三幀及衛生署苗栗醫院驗傷診斷書附卷可
    稽，被告上開所辯云云，核係卸責之詞，不足採信。從而，本件事證明確，被告
    右揭傷害、無故侵入他人建築物之共同犯行，均堪認定，自應依法論科。
二、核被告所為，係共犯刑法第二百七十七條第一項普通傷害罪、第三百零六條第一
    項無故侵入他人建築物罪。公訴意旨雖末敘及被告等人，涉有上揭刑法第三百零
    六條第一項無故侵入他人建築物犯行，惟查，同案被告壬○○與其他真實姓名年
    籍不詳之二位成年男子，為砍傷告訴人乙○○而侵入告訴人所經營位於苗栗縣公
    館鄉福星村八鄰二五三號「渤海參藥行」，平日告訴人雖係與其家人住在苗栗縣
    公館鄉中義村十一鄰中義二五六號，「渤海參藥行」僅係其經營店面等情，業據
    告訴人於偵審中供述甚明，是「渤海參藥行」非屬告訴人之住宅無訛，惟當時已
    深夜，同案被告壬○○等人，一進入該商店即砍人，應屬侵入刑法第三百零六條
    第一項所稱之「建築物」無誤，是核被告所為，自係另犯刑法第三百零六條第一
    項之無故侵入他人建築物罪，且據告訴人於警訊中提出告訴，復與被告等人右揭
    傷害犯行，具有方法結果之牽連犯裁判上一罪關係，為起訴效力所及，本院自應
    併予審理。被告等人與其他真實姓名年籍不詳之二位成年男子間，就上揭傷害、
    妨害自由犯行，有犯意之聯絡及行為之分擔，均為共同正犯。又被告等人所犯刑
    法第二百七十七條第一項之普通傷害罪及第三百零六條第一項之無故侵入他人建
    築物罪，二罪間具有方法結果之牽連關係，為牽連犯，應依刑法第五十五條後段
    之規定，從一重依刑法第二百七十七條第一項之普通傷害罪處斷。原審經審理之
    結果，認被告罪證明確，因而適用刑法第二十八條、第二百七十七條第一項、第
    三百零六條第一項、第五十五條，罰金罰鍰提高標準條例第一條前段等規定，並
    審酌同案被告壬○○曾有違反麻醉藥品管理條例及藥事法等犯罪前科，有台灣高
    等法院檢察署刑案紀錄簡覆表一紙在卷可按，足見其素行不佳，被告二人之犯罪
    動機、手段、所生危害及犯後均矢口否認犯行，未能與告訴人達成和解，毫無悔
    意等一切情狀，量處被告有期徒刑八月，以示懲儆。並另說明，同案被告壬○○
    與上開真實姓名年籍不詳二名男子所持砍傷告訴人之角鐵各一支，雖係被告等人
    持供犯本件傷害犯行之工具，惟未扣案，且客觀上不能證明現仍存在，為免將來
    執行沒收之困難，爰不予宣告沒收。經核其認事用法尚無違誤，量刑亦屬允當，
    被告猶執陳詞，否認有上開共同犯行，自難認有理由，其上訴核為無理由，應予
    駁回。
據上論結，應依刑事訴訟法第三百六十八條，判決如主文。
本案經檢察官子○○到庭執行職務。
中      華      民      國　    九十三     年     二      月     三   　日
                                臺灣高等法院臺中分院刑事第二庭
                                    　審判長法  官　羅　禮　政
                                    　　　　法  官　陳　欣　安
                                　　　　法  官  蔡　聰　明
右正本證明與原本無異。
不得上訴。
　　　　　　　　　　　　　　　　　　　　　　書記官　郭  振　祥
中      華      民      國　    九十三     年     二      月     四 　　日
刑法第二百七十七條：
傷害人之身體或健康者，處三年以下有期徒刑，拘役或一千元以下罰金。
犯前項之罪，因而致人於死者，處無期徒或七年以上有期徒刑，致重傷者，處三年以
上、十年以下有期徒刑。
                                                                        Ｒ
